【裁判字號】    89,交訴,51
【裁判日期】    891021
【裁判案由】    過失致死
【裁判全文】
臺灣板橋地方法院刑事判決                          八十九年度交訴字第五一號
    公  訴  人  臺灣板橋地方法院檢察署檢察官
    被      告  乙○○
    選任辯護人  邱六郎
右列被告因業務過失致人於死案件，經檢察官提起公訴〔八十九年度偵字第五三０號
〕，本院判決如左：
    主  文
乙○○從事業務之人，因業務上之過失致人於死，處有期徒刑拾月。
    事  實
壹、乙○○於民國〔下同〕八十七年三月初〔起訴書載為八十七年十二月間〕，承攬
    臺北縣三重市公所發包之同市「重陽排水幹線加蓋工程」，為從事業務之人，施
    工期間，於同市○○街三十三號前『施工區』即同市○○○街○道路中間『橫向
    』擺設「寬壹公尺、長壹點伍公尺」〔壹號石墩〕、「寬零點公尺、長壹公尺
    」〔貳號石墩〕、「寬壹公尺、長壹點伍公尺」〔號石墩〕之『石墩』個，
    外加黃色警告布條，明知工程進行中，應於夜間安裝警告燈，按諸當時情形，復
    無不能注意之情事，竟疏未注意，違未安裝夜間警告燈，嗣於八十七年十二月十
    三日夜間十時十五分許，飲酒至『血中酒精濃度』二０一點三mg／dl之李成基駕
    駛牌照號碼ＭＤＥ─六五六號機車，沿同市○○街由南往北行駛，途經上址，無
    從獲警告燈警示道路有上開障礙，機車滑入壹、貳號石墩間，人、車摔跌於地，
    致李成基右頂骨挫傷壹處、左眼眶皮下瘀血、右胸部皮下瘀血、四肢多處挫傷、
    左大腿內側皮下瘀血壹處，終因頭部外傷、顱內出血，送醫急救延至八十七年十
    二月十七日凌晨一時二十分不治死亡。
貳、案經臺灣板橋地方法院檢察署檢察官相驗後自動檢舉偵查起訴。
    理  由
壹、訊據被告乙○○，否認犯罪，辯稱：「我不是水電工程公司的，死者也是跌倒的
    ，不是撞倒的。是酒後駕車跌倒的，也不是經過我工地才跌倒的。」、「有〔承
    包事實欄所示工程〕，我當時有設紐澤西護欄，而且也全部封閉了，只有留一點
    空間也〔給〕商店過而已。」〔參見本院卷第一０五頁〕、「死者〔指李成基〕
    是逆向行進的，他的車速沒有五十也有四十。」〔參見本院卷第一０六頁〕、「
    死者〔李成基〕是在紐澤西護欄之前就滑倒的。」〔參見本院卷第一一一頁〕、
    「我做的箱涵，箱涵的頂跟地面約離三十公分。台電的管子是在我的箱涵頂上面
    。」、「如果車速二、三十公里，應該不會受傷很多才對。」〔參見本院卷第一
    一二頁〕、「交通鑑定〔指臺灣省臺北縣區車輛行車事故鑑定委員會鑑定意見書
    〕，我希望送覆議，死者〔李成基〕沒有撞到我的護欄。」〔參見本院卷第七四
    頁〕、「涵洞有貳個孔，死者〔李成基〕逆向行使，台電應該也有在那作工程。
    」〔參見本院卷第七五頁〕、「被害人是在我工地前跌倒，滑到我工地護欄旁。
    」、「有〔設置警告標誌〕」、「有〔禁止人車通行〕，都有跟相關單位協調，
    我有設告示牌，工地旁邊都有停車，停滿滿的。」〔參見本院卷第一九頁〕、「
    這不是我的責任」〔參見本院卷第二一頁〕等。查：
    一、右揭事實，業據被害人李成基之妻甲○○指訴歷歷，與〔一〕被告於本院審
        理時供承確承包事實欄所示工程。於警訊時供稱：「於八十七年三月初承包
        該工程〔指事實欄所示工程〕」、「該工程為重陽排水溝幹線加蓋工程，向
        三重市公所承包。」、「〔施工期間〕只有用黃色警告帶加紐澤西護欄，『
        未用』『燈光警告』」〔參見八十八年度相字第一二號卷第十九頁正、反面
        〕等情。〔二〕證人即承辦員警許朝慶於偵訊時證稱：「時間是十二月十三
        日晚上十點十五分，〔李成基之〕機車左側在照片〔圖三〕兩個石墩中間」
        〔參見相驗卷第十頁正面〕等，互核相符，並有道路交通事故調查報告表〔
        附同上相驗卷第四頁〕、現場照片陸幀〔附同上相驗卷第五頁反面至第七頁
        正面〕、相驗屍體之照片壹拾參幀〔附同上相驗卷第二二頁至第二九頁〕等
        足資佐證。被害人李成基係因右開車禍而右頂骨挫傷壹處、左眼眶皮下瘀血
        、右胸部皮下瘀血、四肢多處挫傷、左大腿內側皮下瘀血壹處，終因頭部外
        傷、顱內出血，送醫急救仍不治死亡，業經台灣板橋地方法院檢察署檢察官
        督同法醫相驗明確，製有相驗屍體證明書、驗斷書、及勘驗筆錄等〔附同上
        相驗卷第八頁、第十一頁至第十七頁〕等足稽。
    二、查被告於右址施工區即同市○○○街○道路中間『橫向』擺設「寬壹公尺、
        長壹點伍公尺」〔壹號石墩〕、「寬零點公尺、長壹公尺」〔貳號石墩〕
        、「寬壹公尺、長壹點伍公尺」〔號石墩〕之『石墩』個，外加黃色警
        告布條，有道路交通事故調查報告表、現場照片足參〔參見同上相驗卷第四
        頁至第七頁正面〕，肇事後，被害人李成基所乘機車，滑入壹、貳號石墩間
        ，血跡「零點五公尺Ｘ零點柒公尺」暨「安全帽」遺於貳號石墩前，此有上
        開道路交通事故調查表足稽〔參見同上相驗卷第四頁〕，據李成基之機車、
        所遺血跡、安全帽彙聚於壹、貳號石墩處酌之，被害人李成基之人、車摔跌
        於地，應係受礙於被告於右址施工區域前即「仁義街」道路中間『橫向』擺
        設之石墩；按「挖掘道路，應事先申請主管機關許可並知會當地警察機關；
        工程進行中，並應樹立警告標誌，夜間並安裝警告燈；工程完竣後，應立即
        撤除並將障礙物清除。」，道路交通安全規則第一四三條定有明文，被告於
        右址施工、於施工區○○○道路中央』『橫向』擺設上開石墩，尤有於夜間
        安裝警告燈之義務，按諸當時之情形，復無不能注意之情事，乃被告竟違『
        未』於夜間安裝警告燈，自有過失。被害人李成基於夜間車行於右址，自無
        從獲致警告燈警示上開『道路障礙』之訊息，乃人、車摔跌於上開石墩間致
        死，被告之上開過失與被害人李成基之死亡間，自有相當因果關係。臺灣省
        臺北縣區車輛行車事故鑑定委員會北鑑字第八九四九八號鑑定意見書〔附本
        院卷第五九頁〕、臺灣省車輛行車事故覆議委員會府覆議字第八九一四一九
        號函〔附本院卷第八八頁〕均明認被告有未依規定設置警告標誌之過，此有
        上開鑑定意見書、覆議意見函足佐，被告辯稱：「這不是我的責任」云云，
        未便遽信。被害人李成基飲酒至『血中酒精濃度』二０一點三mg/dl，有病
        歷摘要紀錄紙〔附同上相驗卷第二０頁〕足參，仍駕駛牌照號碼ＭＤＥ─六
        五六號機車，與有過失，惟不影響事實欄所示被告過失事實之認定。
    三、臺北縣三重市公所八十九年五月二十六日八九北縣重工字第二０九四四號函
        謂：「有關本市○○街三十三號前台電六四０三０三工程，於八十七年十一
        月十九日申請挖掘道路，本所於八十七年十二月十六日核發挖掘道路證明〔
        『工事日期』『自八十八年一月六日起至八十八年一月十日止』」〔參見本
        院卷第四九頁〕，查臺北縣三重市公所於「於八十七年十二月十六日」核發
        挖掘道路證明、核准施工日期『自八十八年一月六日起至八十八年一月十日
        止』」，均在「八十七年十二月十三日」本案肇事之『後』，不能為被告有
        利之論據；證人吳薜葵到庭證稱：「〔右址工地〕有〔作安全措施〕」〔參
        見本院卷第三五頁〕，與前引現場照片未見「安裝夜間警告燈」〔參見相驗
        卷第五頁反面至第七頁正面〕相左，所證「附近很亮，都有路燈」，亦與道
        路交通事故調查報告表載：「現場路燈『未亮』」、「視線因陰雨不良」〔
        參見相驗卷第四頁〕相歧，所證上情，未便遽信。
    四、本件事證明確，右開事實，堪予認定。
貳、核被告所為，係犯刑法第二百七十六條第二項之業務過失致人於死罪。爰審酌被
    告之過失情節、所致之危害、被害人李成基與有過失，暨被告犯罪後態度等一切
    情狀，量處如主文所示之刑。
據上論斷，應依刑事訴訟法第二百九十九條第一項前段，刑法第二百七十六條第二項
，罰金罰鍰提高標準條例第一條前段，判決如主文。
本案經檢察官陳明珠到庭執行職務。
中      華      民      國      八十九      年    十      月    二十一  日
                                      臺灣板橋地方法院交通法庭
                                          法  官  陳  福  來
右正本證明與原本無異。
如不服本判決應於送達後十日內向本院提出上訴狀。
                                          書記官  陳  春  銘
中      華      民      國      八十九      年    十     月    三十     日
附錄本案論罪科刑法條全文：
刑法第二百七十六條：
因過失致人於死者，處二年以下有期徒刑、拘役或二千元以下罰金。
從事業務之人，因業務上之過失犯前項之罪者，處五年以下有期徒刑或拘役，得併科
三千元以下罰金。


司法院資訊處製作；財團法人民間司法改革基金會備份。
